臺灣彰化地方法院刑事判決　　　　　　　　　　　　　九十三年度訴字第二六二號
　　公　訴　人　臺灣彰化地方法院檢察署檢察官
　　被　　　告　丙○○
　　指定辯護人　鄭人傑律師
右列被告因違反毒品危害防制條例案件，經檢察官提起公訴 (九十二年度偵續字第一
一四號)，本院判決如左：
    主  文
丙○○意圖販賣而持有第壹級毒品，處有期徒刑拾貳年，扣案之海洛因伍包（合計淨
重參拾捌點陸陸公克，另包裝袋伍個）、甲基安非他命拾伍包（驗餘合計淨重壹佰陸
拾玖點柒玖公克，另包裝袋拾伍個）沒收銷燬之，扣案之天平秤壹組沒收。
    事  實
一、丙○○自民國九十一年九月間某日，在彰化縣大村鄉某處，分別以新台幣（下同
    ）各拾萬元之代價，向真實姓名、年籍不詳、綽號「阿明」之成年男子，購入第
    一級毒品海洛因淨重三十八點六六公克（起訴書載為三十七點八公克）及第二級
    毒品甲基安非他命淨重約一七０點０七公克（驗餘合計淨重一百六十九點七九公
    克，起訴書載為安非他命一七四公克）後，除為供自己施用外（其另犯施用第一
    級與第二級毒品罪部分，另經台灣台中地方法院以九十二年度訴字第二四五七號
    判決判處應執行有期徒刑貳年八月確定），竟另起販售與不特定人之意圖而持有
    之，並以天平秤（起訴書載為磅秤）秤重，而將上開毒品海洛因等分裝成五包，
    甲基安非他命等分裝成十五包，而將之藏放於彰化縣大村鄉○○路一四四巷三十
    五號一０一室其與前男友丁○○同居處之衣櫥內等處。嗣於九十一年九月十二日
    上午（起訴書誤載為下午）十一時三十分許，為警拘捕通緝犯丁○○時，在上址
    查獲，並扣得海洛因五包（合計淨重三十八點六六公克，純質為六點二公克）、
    甲基安非他命十五包（總淨重一百七十點零七公克，驗餘淨重一百六十九點七九
    公克，純質約為百分之九十五點二）、空分裝袋七只、天平秤一組、鏟管、玻璃
    管、注射針筒、行動電話各一支及橡皮筋一條等物，始知上情。
二、案經彰化縣警察局員林分局報告臺灣彰化地方法院檢察署檢察官簽移台灣台中地
    方法院檢察署檢察官偵查後為不起訴處分，經提起再議，為台灣高等法院台中分
    院檢察署檢察長發回，經該署檢察長核准簽移臺灣彰化地方法院檢察署檢察官偵
    查後提起公訴。
    理  由
一、訊之被告丙○○於警訊、偵查（見台灣台中地方法院檢察署九十一年度偵字第二
    一０六一號偵查卷第八十五頁）、本院準備程序中及審理程序時，均坦認上開員
    警所查獲之海洛因、甲基安非他命等毒品及其他器具均係其所買入而持有等事實
    ，惟其否認有何販賣毒品之意圖，且其於本院審理程序之最後陳述中更否認持有
    上開毒品，辯稱：該等毒品均係丁○○所有，伊僅有施用海洛因及安非他命，並
    無販賣海洛因及安非他命之意圖，又伊在警訊時之精神狀態並不好，警察又一再
    追問，伊才說有販賣毒品之意思，且警察當時是先詢問其案情，待寫好筆錄後，
    再以一問一答的方式要伊照筆錄念進行錄音的云云。而指定辯護人另為被告辯護
    稱：本案是員警在追緝通緝犯丁○○時所查獲，然員警在未持有搜索票之情況下
    ，竟對被告之住處進行搜索而扣得上開證物，事後又未向該管檢察官及法院報告
    ，且員警當時縱係在拘捕通緝犯而施行附帶搜索，其搜索之範圍亦流於廣泛，實
    係違法搜索；又被告在警訊時之自白，經法院當庭勘驗警訊之錄音帶後，發現並
    未全程錄音，而被告當時係在精神不濟之情況下接受訊問，故其當時縱有自白，
    此亦違反自白任意性之規定，且被告之自白係稱其已將五包安非他命分裝完畢，
    然事實上本案係扣得五包海洛因，並非安非他命，是被告縱有自白，其自白亦非
    與事實相符，依法不得採用以認定其有罪、無罪之依據；再公訴人引述證人乙○○有關其在偵查中證述扣案之毒品係被告所分裝、每包份量相同及可看出被告有
    販賣毒品之意圖等證詞，乃係出於檢察官誘導、誤導之訊問，且證人之回答更屬
    臆測之語，故依刑事訴訟法有關證據法則之規定，上開證據均無證據能力，依法
    均不得採用等等。
二、惟查：被告丙○○上開意圖販賣而持有第一級毒品海洛因與第二級毒品甲基安非
    他命之犯行，業據其於警訊時自白明確，核與證人乙○○、己○○、戊○○、甲○○等分別於偵查中或本院審理時證述本案查獲與調查之過程大致相符，並有上
    開海洛因五包、甲基安非他命十五包、天平秤、空分裝袋等扣案可相佐證，而該
    等海洛因及甲基安非他命，經分別送請法務部調查局及刑事警察局鑑驗後，均確
    認係為海洛因及甲基安非他命無誤，有該局分別出具鑑定通知書及鑑驗通知書各
    一紙附卷可參，又核諸上開海洛因與甲基安非他命之重量分別達淨重三十八點六
    六公克（純質為六點二公克）及一百七十點零七公克之多，顯非供個人單純施用
    之正常數量，是被告本身縱亦深染毒癮，然依醫學研究所示，雖毒品之使用量因
    個人成癮性與身體狀況而異，但一般而言，人體使用海洛因之劑量約為每四小時
    施用純海洛因五至十毫克（即零點零零五至零點零一公克，可參考法務部法醫研
    究所九十一年五月十三日函覆本院之法醫毒字第０九一０００一一三五號函），
    故若依此最大施用量來計算，該等海洛因足足可供被告施用六百二十次之多（以
    純質計），是無論被告是每天或每二天施用一次海洛因（其於偵查中自稱每二天
    施用一次，於本院審理時改稱每天施用一次），該等數量之海洛因足足可供其施
    用一年八個月到三年四個月之久，另甲基安非他命一般之使用劑量雖尚查無醫學
    文獻可供參考，但依安非他命每日單次使用之致死量為二百毫克（即零點二公克
    ，可參考行政院衛生署麻醉藥品經理處於八十八年二月十日函覆本院之麻研字第
    七七二八二號函），則以本案所扣得之甲基安非他命之重量多達一百七十點零七
    公克推算，如此之數量足足可供被告每次均游走於致死邊緣而使用達八百五十次
    以上，可施用之次數及時間當不下於本案所扣得之海洛因，是依常理而言，毒品
    若藏放如此之久，早因受潮等因素而變質，且依常情來看，一般吸毒之人為防遭
    執法機關追緝，亦無一次購入大批毒品藏放身邊之可能，此豈不是自陷被追緝之
    危險中，更會蒙受毒品變質之損失，是被告辯說該等毒品僅係供其本人施用之辯
    解，顯背於常情、常理，參以本案另扣有天平秤一組、空分裝袋七個等工具，均
    是供以分裝毒品所用，是若被告僅是買入毒品供己施用，其實無另備分裝工具之
    必要，況被告於警訊時已明確自白其業已用扣案之天平秤及分裝袋分裝五包甲基
    安非他命（筆錄載為安非他命），每包為三點八公克以備轉售他人，此經本院當
    庭調取上開甲基安非他命進行調查後，核對該十五包安非他命中，確發現有五包
    上貼有毛重三點八公克、其下並附有被告本人之簽名之標籤（另有標示為毛重零
    點七、零點八公克各二包），核與其自白之詞相符，足見其購入上開毒品而持有
    之目的，應係為備以伺機販賣與他人之用無誤。
三、被告雖辯說其於上開警訊時，員警是先詢問其案情之概況，待寫好筆錄後，再以
    一問一答的方式要其按照筆錄內容朗讀才進行錄音的，其當時在精神狀況不佳、
    且被員警一再追問下，始自承有販賣毒品之意圖等等；而選任辯護人就此亦為被
    告辯護稱：上開警訊筆錄並未全程錄音，且被告係自白分裝五包安非他命，然實
    際上是扣得五包海洛因，故被告縱有自白，其自白亦與事實不符，是被告上開自
    白並無證據能力等語。然查被告於警訊自白其有已將所扣得之甲基安非他命分裝
    成五小包，每包重約三點八公克之事實，業經本院當庭調取所扣之甲基安非他命
    調查無誤，而查所扣之甲基安非他命共有十五包，其中有五包為大袋包裝，五大
    包中之一包，僅剩少量，其餘四大包均填裝飽滿，而被告自白將其中部分之甲基
    安非他命分裝成五小包，每包為三點八公克，經核對所扣之十五包安非他命中，
    確有五小包標示為毛重三點八公克無誤，已如前述，故其自白對照所扣甲基安非
    他命包裝之現況，並無不相符之處，是縱本案另扣有五包海洛因，但該五包海洛
    因之合計淨重為三十八點六六公克，顯非自白所指之五包各三點八公克之重量，
    是被告警訊時應確係自白其已分裝部分之甲基安非他命之事實無誤，而選任辯護
    人在未能實際閱覽證物之情況下，為被告辯護其自白與事實不符等語，容有誤會
    ，並不可採；又本院在經選任辯護人的聲請下，於準備程序時，當庭播放被告之
    警訊錄音帶進行勘驗後，發現上開警訊，固有按照筆錄內容一問一答進行錄音之
    情形，惟並無從查知被告是否有精神不濟之情事，然查本案係於九十一年九月十
    二日上午十一時三十分許查獲，而被告係於當日下午十三時三十分起至十七時四
    十五分許接受三次警訊，其警訊時間與其被查獲之時點，相隔僅二小時，且訊問
    之時間係日間，難認被告有何精神不濟之情形，且員警亦無從在如此之時間內對
    被告一再逼供，況在偵查中，檢察官業已就上開警訊筆錄內容之真實性與任意性
    訊問被告之意見，被告先後答稱「沒有意見」（見台灣彰化地方法院檢察署九十
    一年度毒偵字第二二九五號偵查卷第十一頁反面）、「實在」、「沒有被恐嚇」
    、「是出於自由意識所言」（見台灣台中地方法院檢察署九十一年度偵字第二一
    ０六一號偵查卷第四十二頁、第五十六頁、第五十七頁），足見被告於案發之始
    ，亦坦認其於警訊中，確實有自白其確有販賣毒品之意圖，且其自白係出於其自
    由意識下所述，再其在本院準備程序時，亦坦承其於警訊中，確有坦認其有販毒
    之意思無誤，而本院於審理程序時，依公訴人之聲請，傳訊證人即當時訊問被告
    之員警甲○○進行詰問，證人甲○○明確結證警訊當時並非未全程進行錄音，而
    係因錄音機電源接觸不良致未能全程錄到，但因筆錄已製作完畢，其始先將筆錄
    交與被告確認無誤後，再請被告按照筆錄內容以一問一答的方式朗讀重新錄音，
    而筆錄之內容均是被告出於自由意識之陳述等語後，本院就此詢問被告對證人甲○○所為證述有何意見時，其亦明白表示證人甲○○所證述之筆錄製作過程正確
    ，顯見被告於警訊時之自白的確係其本人在自由意識下所為之陳述，其自白之真
    實性、真正性與任意性均無可懷疑，是雖當時之錄音並不完整，但因當時及事後
    均已得被告之確認，已足以確保該警訊筆錄之真正，故縱然當時因錄音機器發生
    瑕疵以致未能全程錄到筆錄製造之過程，然並不因此而影響其內容之真正性，是
    該警訊筆錄雖有違反刑事訴訟法第一百條之一關於訊問被告應全程錄音之要求，
    然本院審酌被告係涉犯意圖販賣毒品之重罪，此對社會治安影響甚大，而上開警
    訊未全程錄音固有瑕疵，但其真實性與任意性均已獲確保，業如前述，是此瑕疵
    並未損及被告人權之保障，固依刑事訴訟法第一百五十八條之四規定之意旨，本
    院仍認被告上開警訊之自白具有證據能力而得以採用。
四、又選任辯護人執上述理由，為被告辯護說本案員警搜索之過程有違法之情形，故
    認本案所扣得之上開證物均無證據能力等語。然查：本案係員警在追緝當時被通
    緝在案之案外人丁○○時，發現丁○○當時正與被告共處一室，在經被告開門同
    意之情況下，進入被告與丁○○所共處之套房房間內拘捕丁○○時，經詢問被告
    之身份後，查知被告當時亦係通緝犯等情況下，始對被告與丁○○所共處之房間
    進行搜索而扣得該等證物之過程，業經證人即當時一同到場緝捕被告及丁○○之
    員警乙○○、己○○及戊○○到庭接受詰問而證述詳細，則依刑事訴訟法第八十
    七條第一項與第一百三十條之規定，員警當時雖未持有搜索票，然依法仍得對名
    列通緝犯之被告與丁○○所共處之立即可及的套房房間內進行附帶搜索，此無須
    持有搜索票，事後亦不必再行向該管檢察官及法院報告；選任辯護人雖認員警當
    時係在追捕通緝犯丁○○時，進入被告之房間而進行廣泛之搜索於法有違，然此
    與證人前開所證業已查知被告亦係通緝犯之過程顯有出入，亦與被告於審判中自
    承其當時確有向員警表明其為通緝犯之事實不符，故員警應係為拘捕丁○○之同
    時，確已發現被告亦係通緝犯，而被告與丁○○二人共處之套房房間，乃係丁○○出錢租與被告同居之處所，依現場照片所示之擺設現況，該套房乃一房一衛，
    內部傢俱凌亂，以其空間之大小及係二人共處之情形而言，足認該房間係屬被告
    與丁○○二人立即可及之處所無誤，則當時員警在對被告與丁○○共處之房間進
    行附帶搜索，實乃基於逮捕通緝犯之過程中，為確保被告可能持兇器拒捕或毀、
    匿證據所必須，並未逸脫刑事訴訟法第一百三十條規定之立法宗旨；至選任辯護
    人另以證人乙○○證述當時發現被告房中之衣櫥大開，從外可看到衣櫥內藏放有
    毒品，顯與現場照片中衣櫥緊閉之事實不符等詞，因本院已認定員警係為逮捕遭
    通緝之被告等人而在現場進行搜索如上，則證人此之所述是否違實，已無相關，
    況本案案發至今，已歷一年又八個月之久，故證人此之所證，容或因時間久遠而
    有錯誤，然此記憶上的錯誤僅為屬枝節上的瑕疵，對本案事實之認定難謂有重大
    影響，並不足以推翻本院上開之認定。是選任辯護人此點辯護亦非有理，則本案
    之搜索並無違法可言，則所扣上開證物仍有證據能力。
五、選任辯護人再以證人乙○○於上開偵查中之證言，乃係檢察官誘導或誤導訊問所
    致，且乙○○之回答也有臆測之情形等理由，申辯乙○○之上開證言亦無證據能
    力而不得採用等語。然查本件起訴書雖將乙○○之上開證言列入起訴書之證據清
    單中，惟本院並未援引乙○○之上開證言以認定被告有無違反起訴事實之依據，
    則證人乙○○之上開證言是否有違法訊問而欠缺證據能力之情事，與本院認定之
    依據間，並無相關性，自無須再探究乙○○此項證言有無證據能力之必要，合先
    敘明；又縱有探究之必要，核諸證人乙○○上開於九十三年二月十日在台灣彰化
    地方法院檢察署證言之全篇筆錄，檢察官乃係為探詢證人對被告有無販賣毒品意
    圖之意見而發，並無不法之誘導或誤導訊問之可言，而查證人乙○○前開之全篇
    證言，乃係依據其查獲被告時發現毒品有分裝之工具及現象，對照被告當時於警
    訊中之自白，而證稱被告已將毒品分裝完成，亦難認其此項證言有何臆測之情形
    ，況刑事訴訟法第一百六十六條之七第二項之規定，乃係針對審判過程中之交互
    詰問程序所設，並未規定亦得適用於偵查中檢察官單方為迅速瞭解案情、蒐集證
    據而對證人之訊問，則證人乙○○依法在具結後陳述上開證言，其證言是否可採
    ，應由本院依職權判斷，難謂欠缺證據能力，是選任辯護人此之辯護，亦難採為
    有利於被告之認定。
六、至被告於本院審判程序之最後陳述中雖改口否認持有上開毒品之事實，並推說該
    等毒品乃係案外人丁○○所有云云，然此與其於警訊、偵查、本院準備程序、審
    判程序及其另犯施用毒品罪案中（台灣台中地方法院九十二年度訴字第二四五七
    號）多次明確自白該等毒品均係其所持有之事實顯相出入，更與證人丁○○於警
    訊、偵查中證述扣案之毒品均係被告所持有之證言相互對立，足見被告此之辯解
    實有為己卸責之意，亦無可信。
    則被告前開所辯均無法採為有利於其之認定，是其上揭意圖販賣而持有海洛因與
    甲基安非他命之犯行已臻明確，堪予認定，均應依法予以論科。
七、查被告行為後，毒品危害防制條例業經立法院修正三讀通過，於九十二年七月九
    日經總統將修正後之全部條文公布，並依該新修之第三十六條規定，自九十三年
    一月九日起施行而生效，經核對該條例修正前、後之第五條第一項、第二項就有
    關意圖販賣而持有第一級與第二級毒品規定之構成要件與處罰，前、後雖無不同
    ，但因本次修正係經總統將全部之條文予以重新公布，則依中央法規標準法第二
    十一條第四款規定之意旨，原毒品危害防制條例業因新法之公布而視為廢止，本
    案自應依修正後之新法來論斷，是核被告丙○○所為，係犯違反新修正之毒品危
    害防制條例第五條第一項意圖販賣而持有第一級毒品及同條第二項意圖販賣而持
    有第二級毒品等罪。起訴書雖將甲基安非他命載為安非他命，但此項誤載並不影
    響起訴事實之確定，本院自得予以更正。又被告係出於同一販賣毒品之意圖，同
    時持有海洛因及甲基安非他命，致侵害數法益，而同時觸犯意圖販賣而持有第一
    級與第二級毒品二罪，應依想像競合之規定，從一重之意圖販賣而持有第一級毒
    品罪處斷；公訴人雖認被告所犯二罪應分論併罰，惟並未說明被告有何分別犯意
    之情事，容有未洽，應予更正，併予敘明。爰審酌被告犯罪之動機、目的、方法
    、手段，其前已有施用毒品等犯罪記錄，品行欠佳，又其自己已身染毒癮，當知
    吸毒者之痛苦與吸毒之危害，卻反身變為販賣毒品之人，購入大批毒品後，意圖
    伺機散佈於他人，毒害自己，也毒害社會，其行為潛在之危害難謂輕微，且其犯
    後不知坦認犯行，未見悔意，犯後態度難謂良好等一切情狀，分別量處如主文所
    示之刑，並定其應執行之刑，以示懲儆。至扣案之海洛因及甲基安非他命均係毒
    品，除部分甲基安非他命已因鑑驗而使用外，其餘均應依法宣告沒收銷燬之；而
    所扣之天平秤一組乃係被告所有，供其秤取毒品所用，此據被告供明在卷，應併
    依法宣告沒收；至其餘空分裝袋等物，雖亦係被告所有，但因被告否認用以犯本
    罪，且亦無從直接證明被告有使用該等器具以犯本案，該等器具又非屬違禁，無
    從併予宣告沒收，附此敘明。
八、據上論斷，應依刑事訴訟法第二百九十九條第一項前段，新修正之毒品危害防制
    條例第五條第一項、第二項、第十八條第一項前段、刑法第十一條前段、第五十
    五條、第三十八條第一項第二款，罰金罰鍰提高標準條例第二條，判決如主文。
本案經檢察官黃玉琪到庭執行職務。
中      華      民      國      九十三      年    六    月    四        日
                                臺灣彰化地方法院刑事第一庭
                                    審判長法官  葉  榮  郎
                                    法      官  陳  秋  錦
                                    法      官  葛  永  輝
右正本證明與原本無異。
如不服本判決，應於判決送達後十日內向本院提出上訴狀( 須附繕本 )。
                                    法院書記官  施  惠  卿
中      華      民      國      九十三      年    六    月    七        日
毒品危害防制條例第五條
意圖販賣而持有第一級毒品者，處無期徒刑或十年以上有期徒刑，得併科新臺七百萬
元以下罰金。
意圖販賣而持有第二級毒品者，處五年以上有期徒刑，得併科新臺幣五百萬元以下罰
金。
意圖販賣而持有第三級毒品者，處三年以上十年以下有期徒刑，得併科新臺幣三百萬
元以下罰金。
意圖販賣而持有專供製造或施用毒品之器具者，處五年以下有期徒刑，得併科新臺幣
一百萬元以下罰金。
